臺灣屏東地方法院民事判決　　　　　　　96年度簡上字第70號
上　訴　人　興泰實業股份有限公司
法定代理人　甲○○
被上訴人　　乙○○
上列當事人間請求給付票款事件，上訴人對於民國96年4 月10日
本院95年度潮簡字第492 號第一審判決提起上訴，本院於96年7
月25日言詞辯論終結，判決如下：
    主  文
上訴駁回。
第二審訴訟費用由上訴人負擔。
　　事實及理由
一、上訴人起訴主張：被上訴人前於民國79、80年間陸續向上訴
    人購買飼料，共積欠貨款新臺幣（下同）140,000 元，其中
    130,400 元之貨款，被上訴人簽發如附表所示之本票11紙用
    以擔保支付。詎屆期提示未獲清償，上訴人遂依貨款關係提
    起本件訴訟，嗣於原審審理期間，被上訴人雖清償140,000
    元，惟應先抵充利息，而利息之結算日至95年12月19日止，
    合計為121, 365元，是於扣除上開利息後，所剩餘之18,365
    元先抵充未簽發本票擔保之貨款9,600 元後，再抵充以上開
    本票擔保之貨款130,400 元，故被告尚欠上訴人121,365 元
    等語。原審判決被上訴人應給付上訴人41,520元，上訴人其
    餘之訴駁回。於本院聲明：(一)原判決不利上訴人部分廢棄；
    (二)被上訴人應再給付上訴人79,845元，及自95年12月20日起
    至清償日止按週年利率百分之6 計算之利息；(三)願供擔保請
    准宣告假執行。
二、被上訴人則以：被上訴人給付140,000 元是用以清償貨款，
    利息部分已經超過時效期限，主張時效抗辯等語置辯。於本
    院聲明：上訴駁回。
三、下列事項為兩造所不爭執，並有客戶別帳款明細表、客戶別
    收回票據明細表（見原審卷第4 頁）、本票11紙（見本院卷
    第6 至9 頁）附卷可稽，堪信為真實：
  (一)被上訴人前於79、80年間陸續向上訴人購買飼料，共積欠貨
    款140,000 元，被上訴人簽發本票11紙用以清償130,400 元
    之貨款。詎屆期提示，本票未獲兌現。
  (二)於原審審理期間，於95年11月27日被上訴人清償140,000 元
    。
四、兩造爭執事項：
  (一)本件有無消滅時效之適用？
  (二)上訴人所得請求之金額為何？
五、本件有無消滅時效之適用：
  (一)按時效完成後，債務人得拒絕給付。請求權，因15年間不行
    使而消滅。但法律所定期間較短者，依其規定。利息、紅利
    、租金、贍養費、退職金及其他1 年或不及1 年之定期給付
    債權，其各期給付請求權，因5 年間不行使而消滅。民法第
    144 條第1 項、第125 條前段及第126 條分別定有明文。依
    上述法條之規定，足認利息與借款本金債權係不同之請求權
    之性質，利息債權雖為從債權，附屬於主債權，但每期利息
    給付請求權於屆清償期後，即成為獨立之債權，應與原本之
    債權分別適用不同之時效規定。準此而論，本件上訴人所請
    求之貨款債權與基於該貨款所生之利息債權，係屬不同之請
    求權，兩者請求權是否已罹時效消滅，亦或是否有債務人承
    認之問題，仍應視各別之情況而定，不可混為一談。
  (二)次按債務人於時效完成後對於債務所為之承認，必須債務人
    為承認時已知時效完成，而仍為承認債務之表示，始可認為
    其有拋棄時效利益之默示意思表示，若債務人不知時效完成
    ，對於其得享受時效利益之事實尚無所悉，其所為之承認，
    自無從推認有默示同意拋棄時效利益之意思（最高法院95年
    度台上字第887 號判決參照）。查被告於95年11月27日已給
    付140,000 元予上訴人之事實，為兩造所不爭執。惟被上訴
    人辯稱：因積欠上訴人貨款140,000 元，所以才給付140,00
    0 元，用以清償所積欠之貨款等語（見本院卷第18頁）；且
    徵之被上訴人清償之金額，亦與其所積欠之貨款金額相符，
    足認被上訴人辯稱140,000 元是清償貨款等語，即堪採信，
    是本件被上訴人僅對貨款債權承認之事實，足堪認定。而被
    上訴人對於上訴人所主張之利息債權，於原審審理時已提出
    時效抗辯，有原審95年12月19日言詞辯論筆錄在卷可參（見
    原審卷第51頁）；又上訴人亦未舉證證明被上訴人已知利息
    債務時效完成，而仍為承認利息債務之表示，揆諸前開說明
    ，自難認被上訴人對利息債務為承認，而有拋棄時效利益之
    意思。是以，被上訴人雖對已罹時效消滅之貨款債務加以清
    償，惟依上揭說明所示，並不即認被上訴人亦承認已罹時效
    消滅之利息債務，而不得再拒絕原告之請求，故被上訴人既
    已就利息債務提出時效之抗辯，自應適用民法第126 條短期
    時效消滅之相關規定。上訴人主張被上訴人所清償之140,00
    0 元應先抵充利息云云，顯屬無據，不足採信。
  3.綜上，被上訴人既係就已罹時效消滅之貨款債務為清償，故
    貨款債務已因被上訴人之清償而消滅，而上訴人得否請求利
    息債權則應視其是否以罹於時效完成。
六、上訴人所得請求之金額為何：
  (一)本件貨款請求權已因時效消滅而完成，業如上述，惟參酌上
    揭說明所示，獨立之利息請求權，則應適用5 年之短期時效
    期間。是以，上訴人所得請求之利息應係自本件訴訟起訴之
    日往前回溯5 年期間之利息，往前超過5 年期間之利息即已
    因被上訴人為時效之抗辯，而不得加以請求。從而，上訴人
    所得請求之利息為：
    1.本票部分：金額共計130,400 元，利息依票據法第28條第
      2 項規定按週年利率百分之6 計算，5 年合計利息為39,1
      20元（130,400 ×6%×5 ＝39,120）。
    2.非本票部分：金額為9,600 元，利息依民法第203 條規定
      按週年利率百分之5 計算，5 年合計利息為2,400 元（9,
      600 ×5%×5 ＝2,400） ，
    3.以上共合計為41,520元（計算式：39,120＋2,400 ＝41,5
      20。故上訴人所得請求之金額為41,520元，逾此範圍之請
      求為無理由，不應准許。另按對於利息，無須支付遲延利
      息，民法第233 條第2 項定有明文。是對上開利息，被上
      訴人自無須再給付遲延利息，併此說明。
七、綜上所述，被上訴人本於買賣契約之法律關係，請求被上訴
    人給付41,520元，為有理由，應予准許。逾此部分之請求，
    為無理由，應予駁回。原審判決：被上訴人給付上訴人41,5
    20元，因被上訴人並未聲明不服而確定，即無不合。上訴人
    仍執陳詞，提起上訴，請求被上訴人再給付79,845元，及自
    95年12月20日起至清償日止按週年利率百分之6 計算之利息
    ，並願供擔保請准宣告假執行，為無理由，應予駁回。
八、據上論結，本件上訴為無理由，依民事訴訟法第436 條之1
    第3 項、第449 條第1 項、第78條，判決如主文。
中　　華　　民　　國　　96　　年　　8 　　月　　8 　　日
                  民事第二庭    審判長法　官  阮世賢
                                      法　官  吳思怡
                                      法　官  楊文廣
正本係照原本作成。
本件不得上訴。
                                      書記官　顏子仁
中　　華　　民　　國　　96　　年　　8 　　月　　8 　　日
